【裁判字號】    89,上訴,1412
【裁判日期】    891025
【裁判案由】    違反槍砲彈藥刀械管制條例
【裁判全文】
臺灣高等法院臺中分院刑事判決          民國八十九年度上訴字第一四一二號
    上  訴  人
    即  被  告  丙○○
    選任辯護人  曾耀聰
右上訴人因違反槍砲彈藥刀械管制條例案件，不服台灣台中地方法院中華民國八十九
年六月十二日第一審判決（民國八十九年度訴字第一一三四號，起訴案號：台灣台中
地方法院檢察署民國八十九年度偵字第四三二四號），提起上訴，本院判決如左：
    主    文
原判決撤銷。
丙○○未經許可，持有可發射金屬具有殺傷力之土製長槍，累犯，處有期徒刑壹年參
月，併科罰金新台幣壹拾伍萬元。罰金如易服勞役，以銀圓參佰元即新台幣玖佰元折
算壹日。
扣案之土製長槍壹支，沒收。
    事    實
一、丙○○於民國（下同）八十五年間因竊盜罪，經原審判處有期徒刑三月，於八十
    六年二月二十八日執行完畢，仍不知悔改，明知綽號「阿文」之田正文所有之土
    製長槍一支係可發射金屬，具有殺傷力之改造長槍，為違禁品，竟於八十九年一
    月三十日左右，在苗栗縣泰安鄉象鼻村山上，以新台幣（下同）八千元之價格，
    向田正文買受上開槍支，俾作為除去破壞農作物之飛鼠、松鼠之用，將之存放於
    台中縣東勢鎮○○○地段工寮內。嗣於同年二月十五日十九時許，於上址為警查
    獲，並扣得土製長槍一支。丙○○於偵查中自白犯罪，並於本院審理時供述該槍
    之來源所有人為田正文，因而查獲前手。
二、案經苗栗縣警察局移送台灣苗栗地方法院檢察署呈請台灣高等法院台中分院檢察
    署檢察長核轉台灣台中地方法院檢察署檢察官偵查起訴。
    理    由
一、訊據上訴人即被告（下稱被告）丙○○雖矢口否認有持有土製長槍之情事，惟右
    開事實，業經被告於警訊及偵查中坦承不諱，並有土製長槍一支扣案可證，該扣
    案長槍經送鑑定結果，認係由具擊發機構之木質槍身加裝金屬槍管而成立之土造
    長槍，以打擊底火引爆槍管內之火藥為發射動力，機械性能良好，具有殺傷力等
    語，亦有內政部警政署刑事警察局八十九年二月二十五日刑鑑字第二一九○五號
    第鑑驗通知書一紙附卷可稽。經查本件係苗栗縣警察局少年隊接獲民眾報案檢舉
    指稱被告經常持槍於泰安鄉象鼻村等一帶山區打獵，該警察局遂聲請檢察官核發
    搜索票前往查獲系爭之長槍，有該警察局搜索票聲請書、受理各類案件紀錄表及
    查證報告各一份在卷可按。次查被告於八十九年二月十五日警訊時供稱：『警察
    在我居住的地方查獲土製長槍一支是我的，因為我家有種植農作物，農作物到收
    成時，會有飛鼠、松鼠等破壞農作物，所以我買來土製長槍，準備以後有飛鼠或
    松鼠等破壞農作物時除害用的。該槍是我於八十九年一月卅日左右在泰安鄉山上
    ，以八千元價格，向一名叫「阿文」的山地人買來的』等語，於同月十六日偵查
    中亦供稱：『該槍是我的，八十九年一月底，我去泰安鄉象鼻村，向綽號「阿文
    」的原住民買的，購買之用途是打飛鼠或松鼠，我以八千元買的』等語，嗣於原
    審於同年五月二十九日審理時改稱：「我僱用阿文工作，因為阿文跟我借錢，他
    說要暫時借放在我這裡，我是在八十九年一月初僱用他的，他做幾天就離開了，
    就把槍留在我的工寮，我當時有問他槍有沒有申請，他說有在申請中，阿文本名
    叫甲○○（實為田正文）」云云，  於本院具狀聲稱：「扣案之槍係田正文所有
    置放於田正文所居住之工寮內，被告並未向其購買，亦不知有該槍枝，該槍枝與
    被告無關」等語，於本院同年九月十三日審理時供稱：「不是我買的，是阿文暫
    將槍交我保管，寄放我處的」等語，於本院同年十月五日審理時供稱：「我沒有
    僱用田正文，是我父親僱用的，僱用時間是從八十八年二月三日，田正文在大茅
    埔工作時，我有與他一起工作，大約一星期左右，庭上之田正文就是我所指之阿
    文」等語，被告前後所供不一，案重初供，應以警訊及偵查中所為之供述，較為
    真實可採，被告於原審及本院所為之辯解，係屬卸責之詞，不可採信。訊之證人
    田正文於本院證稱：「是被告的父親僱用過我三個月，從八十八年十二月初至八
    十九年二月底離開，在我工作期間，被告有和我一起在大茅埔工作，約做半個月
    ，被告就走了。扣案的槍枝是我的，我放在大茅埔的工寮內，被告沒有見過該槍
    ，因我把槍放在和鋤頭放一起，看不出來，我沒有賣槍給被告」等語，綜上以觀
    ，證人田正文所稱該槍係其所有乙節，核與被告所供該槍之來源所有人相符，此
    部分之證言堪予採信。至於該證人所證稱之其餘證言，其中有關僱用人為何人，
    受僱起迄期間及二人一起工作之期間等項之供述，核與被告所為之陳述，不相符
    合，所稱受僱用遺留該槍於工寮而為被告所不知乙節，乃屬圖卸自己刑責與迴護
    被告之詞，要無可採。倘有此事，此乃極為有利於被告之事項，被告於案發之初
    ，為何不提出抗辯﹖本件事證明確，被告犯行堪予認定，應予依法論科。
二、核被告所為，係犯槍砲彈藥刀械管制條例第十一條第四項之罪。被告前因竊盜罪
    ，經原審判處有期徒刑三月，於八十六年二月二十八日執行完畢，此有臺灣高等
    法院被告全國前案紀錄表可憑，其於有期徒刑執行完畢後，五年內再犯本件有期
    徒刑以上之罪，為累犯，依法加重其刑。又被告於偵查中自白犯罪，並於本院審
    理時供述該槍之來源所有人為田正文，因而查獲其前手田正文，證人田正文於本
    院亦供承渠係該槍之來源所有人屬實，應依該條例第十八條第四項之規定減輕其
    刑。至於該條例雖於八十九年七月五日修正公布，惟該條例第十一條第四項之條
    文內容與刑度，修正前與修正後均屬相同，應適用裁判時之法律，不生法律變更
    比較適用之問題，附此敘明。原審對於被告予以論罪科刑，固非無見，惟查原審
    未及依該條例第十八條第四項之規定減輕其刑，即有未洽；又原審未經言詞辯論
    程序即予判決，有原審八十九年五月二十九日重判筆錄可按，於法亦有未合，被
    告上訴否認犯罪，恣意指摘原判決不當，雖無足取，然原判決既有上述可議之處
    ，即屬無可維持，仍應由本院將原判決予以撤銷改判，爰審酌被告素行不良，於
    原審及本院審理中復翻異前詞，意圖卸責，顯無悔意，惟其犯罪情節尚非至惡等
    一切情狀，量處如主文第二項之刑，並諭知易服勞役之折算標準。扣案之土製長
    槍一支係違禁物，應依法宣告沒收。
三、另被告所犯槍砲彈藥刀械管制條例第十一條第四項之罪，固經判處有期徒刑一年
    三月在案，惟按人民身體之自由應予保障，憲法第八條設有明文。限制人身自由
    之法律，其內容須符合憲法第二十三條所定要件。保安處分係對受處分人將來之
    危險性所為拘束身體、自由之處置，以達教化與治療之目的，為刑罰之補充制度
    。本諸法治國家保障人權之原理及刑法之保護作用，其法律規定之內容，應受比
    例原則之規範，使保安處分之宣告，與行為人所為行為之嚴重性、行為人所表現
    之危險性及對於行為人未來行為之期待性相當。槍砲彈藥刀械管制條例第十九條
    第一項規定：「犯第七條、第八條、第十條、第十一條、第十二條第一項至第三
    項、第十三條第一項至第三項之罪，經判處有期徒刑者，應於刑之執行完畢或赦
    免後，令入勞動場所，強制工作，其期間為三年」等語，此項規定不問對行為人
    有無預防矯治其社會危險性之必要，一律宣付強制工作三年，限制其中不具社會
    危險性之受處分人之身體、自由部分，其所採措施與所欲達成預防矯治之目的及
    所需程度，不合憲法第二十三條所定之比例原則，業據大法官會議釋字第四七一
    號解釋甚明。按本案被告僅係單純持有具有殺傷力之土製長槍一支，並非為供犯
    罪需要而持有上開槍支，嗣後被告亦未持以犯罪，且被告持有者係屬土製長槍，
    殺傷力未及制式槍支，依其人格及行為特質觀察，對社會治安之危害，尚非重大
    ，且無刑法第九十條所定有犯罪習慣或以犯罪為常業或因遊蕩或懶惰成習而犯罪
    之情事，核無藉由宣告強制工作，以預防矯治其社會危險性之必要。揆諸前揭解
    釋意旨，自不得對被告宣付強制工作。
四、至於田正文（男、民國六十一年八月廿六日生、住苗栗縣泰安鄉象鼻村二十六號
    ）涉嫌違反槍砲彈藥刀械管制條例部分，未經偵辦，宜由檢察官另行依法處理，
    末此敘明。
五、據上論斷，依刑事訴訟法第三百六十九條第一項前段、第三百六十四條、第二百
    九十九條第一項前段，槍砲彈藥刀械管制條例第十一條第三項、第十八條第四項
    ，刑法第十一條前段、第四十七條、第四十二條第二項前段、第三十八條第一項
    第一款，罰金罰鍰提高標準條例第二條，判決如主文。
本案經檢察官乙○○到庭執行職務。
中      華      民      國    八十九     年      十       月    二十五  日
                                  臺灣高等法院臺中分院刑事第四庭
                                        審判長法  官  洪  耀  宗
                                              法  官  劉  登  俊
                                              法  官  吳  重  政
右正本證明與原本無異。
如不服本判決應於收受送達後十日內向本院提出上訴書狀，其未述上訴之理由者並
得於提起上訴後十日內向本院補提理由書（均須按他造當事人之人數附繕本）。
                                              書記官  郭  文  華
中      華      民      國    八十九     年      十       月    二十六  日
附錄：
槍砲彈藥刀械管制條例第十一條第四項：未經許可，持有、寄藏或意圖販賣而陳列第
一項所列槍枝者，處一年以上七年以下有期徒刑，併科新台幣七百萬元以下罰金。
                                                                        Ｉ


司法院資訊處製作；財團法人民間司法改革基金會備份。
